【裁判字號】    99,交聲,16
【裁判日期】    990331
【裁判案由】    聲明異議
【裁判全文】
臺灣臺南地方法院交通事件裁定          99年度交聲字第16號
移送機關    交通部公路總局嘉義區監理所麻豆監理站
異議人即
受處分人    甲○○
上列異議人即受處分人因違反道路交通管理處罰條例案件，對於
交通部公路總局嘉義區監理所麻豆監理站民國98年12月10日所為
之裁決處分（處分案號：麻監裁罰字第裁75-M00000000號），聲
明異議，本院裁定如下：
    主  文
異議駁回。
    理  由
一、原處分意旨略以：異議人即受處分人甲○○（下稱異議人）
    其所有車牌號碼MVQ-629 號重型機車，於民國98年9 月11日
    15時44分許，在臺南縣永康市○○○路490 巷口前，因駕駛
    人行經交岔路口闖紅燈，及拒絕停車接受稽查而逃逸之違規
    行為，遭臺南縣警察局交通警察隊南區分隊警員逕行製單舉
    發，嗣經移送機關即交通部公路總局嘉義區監理所麻豆監理
    站認其違規事證明確，依照道路交通管理處罰條例第53條第
    1 項、第60條第1 項、第63條第1 項第1 款、第3 款及違反
    道路交通管理事件統一裁罰基準表之規定，共裁處異議人罰
    鍰新臺幣（下同）4,800 元，並記違規點數共4 點等處分。
二、本件聲明異議意旨略以：因駕駛人非車主本人，且錄影品質
    不清，而有作假或濫竽充數之虞，因而為此聲明異議等語。
三、按汽車駕駛人，行經有燈光號誌管制之交岔路口闖紅燈者，
    處1,800 元以上5,400 元以下罰鍰；汽車駕駛人，駕駛汽車
    有違反本條例之行為，經交通勤務警察或依法令執行交通稽
    查任務人員制止時，不聽制止或拒絕停車接受稽查而逃逸者
    ，除按各該條規定處罰外，處3,000 元以上6,000 元以下罰
    鍰；汽車駕駛人，有違反道路交通管理處罰條例第60條第1
    項、第53條之情形者，各記違規點數1 點及3 點，道路交通
    管理處罰條例第53條第1 項、第60條第1 項、第63條第1 項
    第1 款、第3 款分別定有明文。又按道路交通管理處罰條例
    第7 條之2 、同條例第85條第1 項及違反道路交通管理事件
    統一裁罰基準及處理細則第36條之規定，如係逕行舉發之情
    形，應按已查明之資料，由舉發機關送達被通知人即汽車所
    有人，再由汽車所有人依通知單之應到案日期前到案，檢附
    相關證據及應歸責人相關證明文件，向處罰機關告知應歸責
    人，處罰機關應另行通知應歸責人到案依法處理，逾期未依
    規定辦理者，處罰機關始得依本條例各該違反條款規定處罰
    。
四、經查：
(一)異議人其所有車牌號碼MVQ-629 號重型機車，於98年9 月11
    日15時44分許，在臺南縣永康市○○○路490 巷口前，經警
    認駕駛人有行經交岔路口闖紅燈，及拒絕停車接受稽查而逃
    逸之違規行為，遭臺南縣警察局交通警察隊南區分隊警員逕
    行製單舉發等情，有臺南縣警察局98年9 月11日南縣警交字
    第M00000000 號舉發違反道路交通管理事件通知單1 紙附卷
    可稽。另按證人即當日舉發本違規事件之臺南縣警察局交通
    警察隊南區分隊警員張永俊於99年2 月8 日本院調查時到庭
    結證稱：「（問：本件是否你舉發？〈提示舉發單並告以要
    旨〉）我是負責錄影存證。」、「（問：當時情形如何？）
    當時就在98年9 月11日下午3 時44分許，在永康市○○○路
    （臺一線）490 巷口，我執行取締重大違規，例如闖紅燈，
    在上揭時、地，交通號誌已經亮起紅燈，所有車輛都停止在
    停止線上，突然看見一部MVQ-629 重型機車穿越闖過道路劃
    設停止線車輛，慢慢駛出，闖越紅燈。」、「（問：你距離
    異議人違規地點距離為何？）二十公尺左右，蠻近的。」、
    「（問：你的視線有無被任何樹木或其他遮蔽物擋住？）有
    一個小小隆起，但是還是可以看清楚。」、「（問：當時交
    通號誌有無故障？）沒有。」、「（問：當時視線如何？）
    視線良好。」等語明確（詳本院卷第27頁至第28頁）。
(二)其次，本院復於99年2 月8 日當庭勘驗案警員取締過程之攝
    影光碟，其內容為：「一於中正南路號誌為紅燈之情形下，
    有一機車騎士闖越紅燈直行。二員警對該名機車騎士鳴笛攔
    停，該名機車騎士迴轉駛離現場。三該輛機車之車牌號碼為
    MVQ-629 號。」，有本院勘驗筆錄在卷可稽（詳本院卷第28
    頁）。是依上開勘驗之結果，復核與證人張永俊上揭證述相
    符，足認異議人其所有上開機車於紅燈亮起後仍闖越交岔路
    口，並遭舉發員警於該交岔路口前方約15至20公尺處鳴笛示
    意停車接受稽查，然該車駕駛人竟無視警方之攔停、鳴笛，
    逕自騎乘機車迴轉逆向駛離，實甚明確。從而，異議人所有
    之上開機車，於上揭時、地，確有闖紅燈及拒絕停車接受稽
    查而逃逸之行為，應堪認定。
(三)至於異議人雖辯稱：駕駛人非車主本人云云，然按異議人既
    為上開機車所有人，自可推定上開機車為異議人事實上所管
    領支配所及，茍無遭竊、遺失等已逸脫其實力管領之情形，
    衡情，本件違規當日騎乘上開機車行經違規地點之人，如確
    非異議人本人，亦必係經其同意使用該車之人，異議人理應
    知悉其確實身份。惟異議人並未提出相當之證據以供本院審
    酌、調查，而對異議人為有利之認定。則依前揭道路交通管
    理處罰條例第85條之規定，異議人若認受逕行舉發之違規行
    為應歸責他人者，應於舉發違反道路交通管理事件通知單應
    到案日期前，檢附相關證據及應歸責人相關證明文件，向處
    罰機關告知應歸責人，異議人既未於期限內向原處分機關告
    知實際駕駛人，自不能因此免除其應負之責。
五、綜上所述，異議人所有之上開機車，於上揭時、地，確有駕
    駛人行經交岔路口闖紅燈及拒絕停車接受稽查而逃逸之行為
    ，堪以認定。從而，移送機關依道路交通管理處罰條例第53
    條第1 項、第60條第1 項、第63條第1 項第1 款、第3 款及
    違反道路交通管理事件統一裁罰基準表之規定，共裁處異議
    人罰鍰4,800 元，並記違規點數共4 點，於法並無違誤。是
    本件異議人之異議為無理由，應予駁回。
六、據上論斷，應依道路交通管理處罰條例第87條第2 項、道路
    交通案件處理辦法第19條，裁定如主文。
中    華    民    國    99    年    3     月    31    日
                  交通法庭法  官  鄭燕璘
以上正本證明與原本無異。
如不服本裁定應於送達後5日內向本院提出抗告狀（應附繕本）
。
                          書記官  蔡明峰
中    華    民    國    99    年    3     月    31    日

司法院資訊處製作；財團法人民間司法改革基金會備份。
